【裁判字號】    98,上易,1014
【裁判日期】    980508
【裁判案由】    竊盜等
【裁判全文】
臺灣高等法院刑事判決                98年度上易字第1014號
    上  訴  人  臺灣板橋地方法院檢察署檢察官
    被      告  丙○○
上列上訴人因被告竊盜等案件，不服臺灣板橋地方法院97年度易
字第3655號，中華民國98年 1月21日第一審判決（起訴案號：臺
灣板橋地方法院檢察署97年度偵字第 27499號），提起上訴，本
院判決如下：
    主  文
上訴駁回。
    理  由
一、按不服地方法院之第一審判決而上訴者，應向管轄第二審之
    高等法院為之。上訴書狀應敘述具體理由。上訴書狀未敘述
    上訴理由者，應於上訴期間屆滿後20日內補提理由書於原審
    法院，逾期未補提者，原審法院應定期間先命補正。第二審
    法院認為上訴書狀未敘述理由或上訴有第 362條前段之情形
    者，應以判決駁回之，但其情形可以補正而未經原審法院命
    其補正者，審判長應定期間先命補正。刑事訴訟法第 361條
    、第 367條，分別定有明文。所謂不服第一審判決之具體理
    由，必係依據卷內既有訴訟資料或提出新事證，指摘或表明
    第一審判決有何採證認事、用法或量刑等足以影響判決本旨
    之不當或違法，而構成應予撤銷之具體事由，始克當之（例
    如：依憑證據法則具體指出所採證據何以不具證據能力，或
    依憑卷證資料，明確指出所為證據證明力之判斷如何違背經
    驗、論理法則）；倘僅泛言原判決認定事實錯誤、違背法令
    、量刑失之過重或輕縱，而未依上揭意旨指出具體事由，或
    形式上雖已指出具體事由，然該事由縱使屬實，亦不足以認
    為原判決有何不當或違法者（例如：對不具有調查必要性之
    證據，法院未依聲請調查亦未說明理由，或援用證據不當，
    但除去該證據仍應為同一事實之認定），皆難謂係具體理由
    ，俾與第二審上訴制度旨在請求第二審法院撤銷、變更第一
    審不當或違法之判決，以實現個案救濟之立法目的相契合，
    並節制濫行上訴（最高法院97年度臺上字第 892號判決參照
    ）。是以上訴人之上訴書狀或補提之上訴理由書，雖有敘述
    上訴理由，惟並未具體敘述第一審判決有上述違法、不當情
    形，即與未敘述具體理由無異，其所為上訴，即不符合上訴
    之法定要件。
二、本件上訴人即檢察官不服原判決，於民國 (下同)98 年2月2
    5 日提起第二審上訴，上訴理由略以：(一)刑法之量定，固屬
    法院自由裁量之職權行使，惟刑事審判之量刑，在於實現刑
    罰權之分配正義，故法院對科刑判決之被告量刑，應符合罪
    刑相當的原則，使罰當其罪，以契合人民之法律感情，此所
    以刑法第57條明定科刑時應審酌一切情狀，尤應注意該條所
    列各款情形，以為科刑輕重之標準。(二)被告為30餘歲之成年
    人，高中畢業，已受有相當教育程度，復有一定之社會經驗
    ，四肢健全，年輕力富，以不正當途徑得利，竟侵占他人國
    民身份證1次，及竊取他人財物5次，其行為已值非議；且被
    告為累犯，於前案執行後仍不知悛悔而為本件犯行，足見非
    施以較重之刑罰已不足收警戒之效。今原審判決就被告侵占
    他人國民身份證部份，僅量處罰金新臺幣 (下同)8 千元；
    就5 次竊盜部份，僅各量處拘役25日，數罪定其應執行拘役
    80日，如易科罰金以1千元折算1日，實屬過輕等語。
三、本件原審經審理結果，認為：
  (一)被告丙○○前因偽造文書案件，經原審法院以93年度訴字第
    608號判處有期徒刑6月確定，並於95年 1月13日易科罰金執
    行完畢。詎其仍不知悔改，竟意圖為自己不法所有，於97年
    9 月初某日，在臺北縣中和市之不詳地點，拾獲乙○○所有
    之身分證 1張（乙○○係於96年12月底在中和市○○街菜市
    場內買菜時遭竊而遺失），而將之侵占入己。其復與簡良吉
    共同基於意圖為自己不法所有之犯意，分別於如附表編號二
    、三、四、五、六所示之時間，在址設臺北縣中和市○○路
    ○段399巷 150號「南山福德宮」之後方小廟前，由被告負責
    把風，簡良吉徒手竊取廟方人員甲○○所保管置放於神龕上
    之香油錢，每次竊取1百元至3百元不等之硬幣， 5次共計竊
    得920元，嗣於97年9月17日21時30分為警當場查獲，而悉上
    情。案經臺北縣政府警察局中和分局報告臺灣板橋地方法院
    檢察署檢察官偵查起訴。
  (二)上開事實，迭據被告及簡良吉兩人於警訊時、偵查及原審審
    理中，均坦承不諱，且兩人之供述除互核相符外，亦與被害
    人乙○○、甲○○指訴之情節一致，並有監視器翻拍照片10
    張、贓證物照片3張、贓物認領保管單2紙等件存卷可憑，堪
    認被告之自白均與事實相符，而足採信。從而本件事證明確
    ，被告之犯行堪以認定，應依法論科。
  (三)核被告所為，係犯刑法第337條之侵占遺失物罪及同法第320
    條第1項之普通竊盜罪。另被告所犯之 1個侵占遺失物罪、5
    個竊盜罪，犯意各別，行為互殊，應予分論併罰。再被告於
    有期徒刑執行完畢後之 5年以內，再故意犯本件如附表編號
    二、三、四、五、六所示之有期徒刑以上之罪，有本院被告
    前案紀錄表在卷可稽，為累犯，應依法加重其刑。爰審酌被
    告因缺錢修理機車加以找尋工作孔急，因而多次竊取香油錢
    之犯罪動機，其為高中畢業之智慮程度，及犯罪手段、每次
    竊得之金額甚微、所侵占之遺失物暨所竊取之財物均已返還
    被害人，及犯罪後均坦認犯行態度良好，另被告自承現已有
    正當工作等，量處被告犯如附表編號一、二、三、四、五、
    六所載之罪，各處如附表編號一、二、三、四、五、六所示
    之刑。其中編號二、三、四、五、六所處之刑，應執行拘役
    80日，如易科罰金，以1仟元折算1日。
四、核原審判決既已詳細記載認定被告犯罪之證據及理由，並已
    審酌關於刑法第57條科刑之一切情狀，在適法範圍內行使其
    量刑之裁量權，核無違法或不當之情形。檢察官以被告為30
    餘歲之成年人，高中畢業，已受有相當教育程度，復有一定
    之社會經驗，四肢健全，年輕力富，以不正當途徑得利，竟
    侵占他人國民身份證1次，及竊取他人財物5次，且被告為累
    犯，於前案執行後仍不知悛悔而為本件犯行，足見非施以較
    重之刑罰已不足收警戒之效，原審判決就被告侵佔他人國民
    身份證部份，僅量處罰金8千元；就5次竊盜部份，僅各量處
    拘役25日，數罪定其應執行拘役80日，如易科罰金以 1千元
    折算 1日，實屬過輕，不符罪刑相當原則等語為由提起上訴
    ；然查原審已就其從輕量處被告刑罰，說明係以被告雖為累
    犯，應依法加重其刑，惟被告係因缺錢修理機車加以找尋工
    作孔急，因而多次竊取香油錢之犯罪動機、其為高中畢業之
    智慮程度、犯罪手段、每次竊得之金額甚微、所侵占之遺失
    物暨所竊取之財物均已返還被害人、犯罪後坦認犯行態度良
    好，及被告現已有正當工作等情為審酌；又量刑之輕重，係
    屬事實審法院得依職權自由裁量之事項，茍於量刑時，已依
    行為人之責任為基礎，並斟酌刑法第57條各款所列情狀，而
    未逾越法定範圍，又未濫用其職權，即不得遽指為違法。綜
    上，原審判決之量刑並無任何違法或不當，檢察官未能具體
    指摘原判決於認定事實，適用法律及量刑等項有何違法或不
    當，自非屬上訴第二審之具體理由，揆諸首揭意旨，本件上
    訴不合法定程式，應予駁回，並不經言詞辯論為之。
五、據上論斷，應依刑事訴訟法第367條前段、第372條，判決如
    主文。
中    華    民    國    98    年    5     月    8     日
                  刑事第十四庭審判長法  官  陳志洋
                                    法  官  謝靜慧
                                    法  官  梁耀鑌
以上正本證明與原本無異。
不得上訴。
                                    書記官  莊淑茹
中    華    民    國    98    年    5     月    8     日
附表：
 ┌──┬──────────────┬───────────────────┐
 │編號│犯罪之時間、地點            │宣告之罪、刑                          │
 ├──┼──────────────┼───────────────────┤
 │ 一 │被告丙○○於97年9 月初某日，│丙○○意圖為自己不法之所有，而侵占離本│
 │    │在臺北縣中和市之不詳地點，侵│人所持有之物，處罰金新臺幣捌仟元，如易│
 │    │占乙○○所遺失之國民身分證乙│服勞役，以新臺幣壹仟元折算壹日。      │
 │    │張。                        │                                      │
 ├──┼──────────────┼───────────────────┤
 │ 二 │被告丙○○、簡良吉共同於97年│丙○○共同竊盜，累犯，處拘役貳拾伍日，│
 │    │9 月5 日20時31分許，在臺北縣│如易科罰金，以新臺幣壹仟元折算壹日。  │
 │    │中和市○○路○ 段399 巷150 號├───────────────────┤
 │    │「南山福德宮」之後方小廟，竊│                                      │
 │    │取香油錢。                  │                                      │
 ├──┼──────────────┼───────────────────┤
 │ 三 │被告丙○○、簡良吉共同於97年│丙○○共同竊盜，累犯，處拘役貳拾伍日，│
 │    │9 月5 日20時33分許，在上址竊│如易科罰金，以新臺幣壹仟元折算壹日。  │
 │    │取香油錢。                  ├───────────────────┤
 │    │                            │                                      │
 │    │                            │                                      │
 ├──┼──────────────┼───────────────────┤
 │ 四 │被告丙○○、簡良吉共同於97年│丙○○共同竊盜，累犯，處拘役貳拾伍日，│
 │    │9 月11日21時36分許，在上址竊│如易科罰金，以新臺幣壹仟元折算壹日。  │
 │    │取香油錢。                  ├───────────────────┤
 │    │                            │                                      │
 │    │                            │                                      │
 ├──┼──────────────┼───────────────────┤
 │ 五 │被告丙○○、簡良吉共同於97年│丙○○共同竊盜，累犯，處拘役貳拾伍日，│
 │    │9 月11日22時3 分許，在上址竊│如易科罰金，以新臺幣壹仟元折算壹日。  │
 │    │取香油錢。                  ├───────────────────┤
 │    │                            │                                      │
 │    │                            │                                      │
 ├──┼──────────────┼───────────────────┤
 │ 六 │被告丙○○、簡良吉共同於97年│丙○○共同竊盜，累犯，處拘役貳拾伍日，│
 │    │9 月17日21時26分，在上址竊取│如易科罰金，以新臺幣壹仟元折算壹日。  │
 │    │香油錢。                    ├───────────────────┤
 │    │                            │                                      │
 │    │                            │                                      │
 └──┴──────────────┴───────────────────┘


司法院資訊處製作；財團法人民間司法改革基金會備份。
